【裁判字號】    90,易,224
【裁判日期】    900313
【裁判案由】    偽造文書
【裁判全文】
臺灣板橋地方法院刑事判決                            九十年度易字第二二四號
    公  訴  人  臺灣板橋地方法院檢察署檢察官
    被      告  甲○○
右列被告因偽造文書案件，經檢察官提起公訴（八十九年度偵字第一七二六九號），
本院判決如左：
    主  文
甲○○共同行使變造國民身分證，足以生損害於公眾，處有期徒刑月，如易科罰金
以佰元折算壹日。扣案變造之甲○○國民身分證上乙○○相片壹張沒收。
    事  實
一、甲○○於民國八十六年間因施用毒品犯行，經本院以八十六年度易字第八二八五
    號案件審理時，依職權裁定送觀察、勒戒，因有繼續施用毒品傾向，復裁定令其
    入戒治處所施以強制戒治一年，戒治期間因戒治處所認無繼續戒治之必要而報請
    本院裁定停止戒治，所餘戒治期間付保護管束，惟甲○○於保護管束期間內違反
    保護管束應遵守事項情節重大，又經本院於八十八年六月二十三日裁定撤銷停止
    戒治令入戒治處所施以強制戒治，並通知甲○○應於八十八年七月十三日上午十
    時五分許到庭接受執行。詎甲○○為脫免續以強制戒治之執行，竟與乙○○（所
    涉共同行使變造國民身分證犯行，業經臺灣高等法院以八十九年度上訴字第二一
    二號刑事判決判處有期徒刑三月確定在案）基於共同犯意之聯絡，由乙○○提供
    其照片，甲○○提供其國民身分證一張，經渠等於不詳時地將前開乙○○照片換
    貼於前開身分證上，而變造身分證，並由乙○○持該變造之國民身分證於前開應
    到庭時間，冒用甲○○名義，向本院報到而頂替甲○○應訊，接受強制戒治之執
    行，足以生損害於法院強制戒治執行之正確性。嗣因本院上開案件承辦法官認情
    形有異，於當日下午三時許再提訊乙○○，乙○○始坦承上開冒名情事，因而查
    獲上情，並於乙○○身上扣得上開貼附乙○○相片而變造之甲○○國民身分證一
    枚、甲○○之健保卡一張、甲○○之名片二張。
二、案經臺灣板橋地方法院檢察署執行科自動簽分由該署檢察官偵查起訴。
    理  由
一、訊據被告甲○○對於右揭犯罪事實坦承不諱，共犯乙○○雖於另案（本院八十八
    年度易字第三○五七號、臺灣高等法院八十九年度上訴字第二一二號偽造文書案
    件）辯稱：伊係受不詳姓名之人強脅持上開變造之身分證，至法院開庭，並非伊
    自願冒名，伊不認識甲○○云云，惟其與被告共同變造上開身分證，由乙○○持
    以頂替向法院報到執行戒治之犯罪事實，已經臺灣高等法院審理認定無訛，判刑
    確定在案，有上開案件刑事案卷可稽，此外並有上開附貼乙○○相片而變造之甲
    ○○國民身分證一枚扣案可資佐證，而該身分證經送內政部警政署刑事警察局鑑
    定結果，確認係經換貼乙○○相片而變造之甲○○身分證無訛，亦有該局鑑驗通
    知書影本一紙在卷可稽。又被告基於共同犯意，與乙○○變造「甲○○」之國民
    身分證後，由乙○○持以頂替甲○○向法院報到執行戒治，自足生損害於法院對
    該案強制戒治執行之正確性甚明。是本件事證明確，被告犯行堪以認定。
二、核被告甲○○所為，係犯刑法第二百十六條、第二百十二條之行使變造特種文書
    罪。其低度之變造身分證行為，應為高度之行使行為所吸收，不另論罪。又被告
    與乙○○間，有犯意之聯絡與行為之分擔，為共同正犯。爰審酌被告有犯罪前科
    ，素行不佳，足以生損害於法院強制戒治執行之正確性，及犯後之態度等一切情
    狀，量處如主文所示之刑，又刑法第四十一條業於九十年一月十日修正公布，於
    同年月十二日生效，該條第一項修正規定為「犯最重本刑為五年以下有期徒刑以
    下之刑之罪，而受六個月以下有期徒刑或拘役之宣告，因身體、教育、職業、家
    庭之關係或其他正當事由，執行顯有困難者，得以一元以上三元以下折算一日，
    易科罰金。但確因不執行所宣告之刑，難收矯正之效，或難以維持法秩序者，不
    在此限。」，經比較新舊法結果，被告所犯上開之罪，行為後依修正後之刑法第
    四十一條第一項前段規定，並無不利，爰依刑法第二條第一項前段，適用修正後
    刑法第四十一條第一項前段規定，就被告上開所量處之刑，併諭知易科罰金之折
    算標準。又扣案變造之甲○○國民身分證一枚上所貼乙○○之相片一張，為被告
    共犯所有供變造特種文書罪所用之物，爰依刑法第三十八條第一項第二款規定併
    予宣告沒收。另甲○○健保卡一張、名片二張，既未供犯罪所用，自不諭知沒收
    ，併此敘明。
據上論斷，應依刑事訴訟法第二百九十九條第一項前段，刑法第二條第一項前段、第
二十八條、第二百十六條、第二百十二條、第四十一條第一項前段、第三十八條第一
項第二款，罰金罰鍰提高標準條例第一條前段、第二條，判決如主文。
本案經檢察官余若凡到庭執行職務
中      華      民      國    九十      年      三      月     十三     日
                                    臺灣板橋地方法院刑事第六庭
                                        法  官  彭  全  曄
右正本證明與原本無異
如不服本判決應於送達後十日內向本院提出上訴狀
            書記官  梁  宜  庭
中      華      民      國    九十      年      三      月     十九     日
附錄本案論罪科刑法條全文：
刑法第二百十二條
偽造、變造護照、旅券、免許證、特許證及關於品行、能力、服務或其他相類之證書
、介紹書，足以生損害於公眾或他人者，處一年以下有期徒刑，拘役或三百元以下罰
金。
刑法第二百十六條
行使第二百十條至第二百十五條之文書者，依偽造、變造文書或登載不實事項或使登
載不實事項之規定處斷。


司法院資訊處製作；財團法人民間司法改革基金會備份。
